最高法院刑事判決　　　　　　　九十四年度台上字第七一三號
　　上　訴　人　智冠科技股份有限公司
　　代　表　人　王俊博
　　代　理　人　王炯棻律師
　　　　　　　　王錦堂律師
　　　　　　　　黃永隆律師
　　被　　　告　花道國際數位有限公司
　　兼 代表 人　甲○○
上列上訴人因自訴被告等違反著作權法案件，不服台灣高等法院
高雄分院中華民國九十三年十一月二十三日第二審判決（九十三
年度上訴字第九五九號，自訴案號：台灣高雄地方法院九十三年
度自字第七八號），提起上訴，本院判決如下：
    主  文
原判決關於甲○○部分撤銷，發回台灣高等法院高雄分院。
其他上訴駁回。
    理  由
一撤銷發回部分（即甲○○部分）
本件原判決以上訴人智冠科技股份有限公司（下稱智冠公司）在
第一審自訴意旨略稱：智冠公司於民國九十一年二月五日與歡樂
家庭資訊有限公司（下稱歡樂家庭公司）簽立代理合約，由智冠
公司代理歡樂家庭公司自行研發之「夢幻蛋糕屋」電腦遊戲軟體
，授權期間至九十三年二月四日止。智冠公司為銷售前開遊戲軟
體，除由公司內部音樂製作課員工蔡志展編製音樂，將之數位化
於遊戲光碟內外，並編製「使用手冊」一書，供玩家瞭解遊戲角
色、使用方式，並委託鄧博文設計遊戲包裝彩盒上之人物圖形，
用以包裝、行銷前開遊戲軟體。前開遊戲軟體之音樂著作、包裝
彩盒之美術著作及使用手冊之語文著作、編輯著作等著作財產權
，均屬智冠公司所有，任何人未經授權，不得以任何方式使用之
。嗣於前開代理合約授權期間屆滿後，被告甲○○負責之花道國
際數位有限公司（下稱花道公司）竟未經智冠公司同意，於九十
三年三月二十六日，在其所代理銷售之遊戲軟體、包裝彩盒及使
用手冊上，擅自重製智冠公司享有前開著作財產權之音樂、美術
及語文、編輯等之著作，損害智冠公司權益甚大，因認被告甲○
○涉有著作權法第九十一條第一項、第三項（原判決誤載為九十
條第三項）之重製罪嫌云云。經審理結果，認不能證明被告甲○
○犯罪，因而維持第一審諭知該被告無罪之判決，駁回上訴人智
冠公司此部分之第二審上訴，固非無見。
惟按：(一)、判決雖載理由，但不能憑以斷定其所為論述之根據者
，即屬理由不備。原判決依其調查之結果，認案外人協倫科技股
份有限公司（下稱協倫公司）先於九十二年八月一日，與琪薇遊
戲工坊（負責人為劉昭毅）訂立上開「夢幻蛋糕屋」遊戲軟體之
授權契約，取得重製該軟體以經銷販售之權利；嗣協倫公司再於
同月四日，與被告甲○○負責之花道公司訂立授權契約，將上開
權利授與花道公司（見原判決第六頁，理由二之(三)）等情。並於
理由內說明：上訴人智冠公司製作之光碟上，雖有智冠公司之名
稱，其包裝彩盒及使用手冊上亦有智冠公司之名稱，及印有「敬
告：著作權法保護之軟體、圖文未經本公司許可，不得拷貝或轉
載」等文字之警語，但依上訴人提出之使用手冊、包裝盒及光碟
片觀之，其上係將「出版發行：智冠科技股份有限公司」、「研
發製作：歡樂家庭資訊公司」並列記載，此容易使人誤解為研發
製作之歡樂家庭公司享有著作權，又敬告文字上之「本公司」亦
未記明究係智冠公司或歡樂家庭公司，故該敬告文字亦無法顯現
智冠公司方屬著作權人；而被告甲○○係因其負責之花道公司與
協倫公司訂約，始輾轉經由琪薇遊戲工坊之劉昭毅及協倫公司之
陳興偉取得該套遊戲軟體、圖檔、彩盒封面，致主觀上認為業經
原著作權人合法授權等旨，資為其認被告甲○○無侵害他人著作
財產權之犯意之主要論據（見原判決第九至十頁，理由三之(五)及
理由三末段）。然查被告甲○○負責之花道公司與協倫公司之間
、協倫公司與琪薇遊戲工坊之間，縱各訂有前揭遊戲軟體之授權
契約，然被告甲○○持以重製之母片（光碟）及使用手冊、包裝
彩盒，其上茍經標示出版發行者及研發製作者分別為智冠公司及
歡樂家庭公司，則因被告甲○○負責之花道公司取得授權之前手
（即協倫公司及琪薇遊戲工坊），均非上開經標示之出版發行或
研發製作者，被告甲○○憑何認為協倫公司及琪薇遊戲工坊有權
授與上開著作財產權？其主觀上何以認為業經原著作財產權人之
合法授權？凡此攸關被告甲○○有無犯罪故意之重要事項，均欠
明瞭而非全無疑義，自有釐清究明之必要。原審未詳予調查說明
，遽為判決，難謂適法。(二)、當事人聲請調查之證據，如與本案
之待證事實無重要關係者，事實審法院固可予以駁回，毋庸為無
益之調查；惟若於事實確有重要關係，而又非不易調查或不能調
查者，則為明瞭案情起見，自應盡調查職責，踐行調查之程序。
卷查上訴人於原審曾聲請向六合國際實業有限公司（即受被告甲
○○負責之花道公司委託重製上開遊戲光碟片之業者）調查花道
公司委託製片之經過，並請該公司提出花道公司所交付之母片，
供琪薇遊戲工坊之劉昭毅及協倫公司之陳興偉辨認，以明瞭該母
片是否確為劉昭毅及陳興偉輾轉交付被告甲○○之物等情（見原
審卷第四十九至五十一頁聲請調查證據狀）。原審雖曾依上訴人
之聲請意旨，向六合國際實業有限公司函查並命提出證物（見原
審卷第五十三頁），然未獲回復，即未再予以調查；又未認其無
調查之必要而以裁定駁回之，或於判決理由內說明無調查必要之
理由，難謂無調查職責未盡及判決理由欠備之違法。上訴意旨執
以指摘，非無理由，應認原判決關於被告甲○○部分有撤銷發回
之原因。
二上訴駁回部分（即花道公司部分）
按刑事訴訟法第三百七十六條所列各罪之案件，經第二審法院判
決者，不得上訴於第三審法院，法有明文。本件被告花道公司被
訴違反著作權法部分，上訴人認係違反修正前著作權法第一百零
一條之罪，該條就法人處罰之規定為專科罰金，核屬刑事訴訟法
第三百七十六條第一款之案件，既經第二審判決，自不得上訴於
第三審法院，上訴人竟一併提起上訴，顯為法所不許，應予駁回
。
據上論結，應依刑事訴訟法第三百九十七條、第四百零一條、第
三百九十五條前段，判決如主文。
中　　華　　民　　國　九十四　年　　二　　月　　四　　日
                      最高法院刑事第九庭
                          審判長法官  林　增　福
                                法官  邵　燕　玲
                                法官  張　清　埤
                                法官  陳　朱　貴
                                法官  池　啟　明
      本件正本證明與原本無異
                                      書  記  官
中　　華　　民　　國　九十四　年　　二　　月　 十七 　日
                                                      Ｑ
